【裁判字號】    95,訴,3322
【裁判日期】    951130
【裁判案由】    毒品危害防制條例
【裁判全文】
臺灣臺中地方法院刑事判決              95年度訴字第3322號
公  訴  人  臺灣臺中地方法院檢察署檢察官
被      告  甲○○
                    現另案於臺灣臺中監獄執行中
上列被告因違反毒品危害防制條例案件，經檢察官提起公訴（95
年度毒偵字第4839號），被告於準備程序中就被訴事實為有罪之
陳述，受命法官於聽取當事人之意見後，由本院合議庭裁定由受
命法官獨任以簡式審判程序判決如下：
    主    文
甲○○施用第一級毒品，累犯，處有期徒刑壹年貳月。扣案第一
級毒品海洛因捌包（合計淨重零點伍捌公克、空包裝總重壹點參
柒公克）沒收銷燬之；注射針筒壹支、杓子壹個均沒收。
    犯罪事實及理由
一、甲○○前於民國89年間因施用毒品案件，經本院裁定送觀察
    、勒戒後，認無繼續施用毒品之傾向，由台灣台中地方法院
    檢察署檢察官以89年度毒偵字第1279號為不起訴處分確定；
    又於同年因施用毒品案件，經本院裁定施以強制戒治，嗣因
    強制戒治成效評定合格，於90年3月2日停止戒治出監，所餘
    戒治期間付保護管束，於90年9月20日保護管束期滿執行完
    畢。另刑罰部分，其於89年間先後因施用毒品罪，經本院分
    別判處有期徒刑5月及1年確定，定應執行刑為有期徒刑1年2
    月；又於90年間因施用毒品罪，經本院判處有期徒刑10月確
    定，上開各罪經接續執行後，於92年1月30日縮短刑期假釋
    付保護管束出監，其復於假釋期間犯施用毒品罪，經本院以
    93年度訴字第64號判處有期徒刑1年確定，前開假釋因而撤
    銷執行殘刑，於94年6月18日縮短刑期執行完畢；其又於95
    年間，因施用毒品案件，經本院以95年度訴字第1721號判處
    有期徒刑10月確定，現正入監執行中。詎其仍未能戒除毒癮
    ，基於施用第一級毒品海洛因之犯意，於95年9月27日19 時
    25分許，在台中縣大甲鎮○○里○○路11巷75號其住處，以
    將海洛因粉末放入注射針筒加水稀釋後，持注射針筒施打血
    管之方法，施用海洛因1次。嗣於95年9月27日20時25分許，
    為警持搜索票在上開處所查獲，並扣得第一級毒品海洛因8
    包（合計淨重0.58公克、空包裝總重1.37公克），及其所有
    供施用海洛因用之注射針筒1支、杓子1個。
二、證據名稱：
    (1)中山醫學大學附設醫院檢驗科藥物尿液檢驗報告1份（偵
      查卷第23頁）
    (2)台中縣警察局委託鑑驗尿液代號與真實姓名對照表（警卷
      第16頁）。
    (3)搜索扣押筆錄及扣押物品目錄表各1份。
    (4)搜索現場照片5張。
    (5)法務部調查局95年11月5日調科壹字第09523032880號海洛
      因鑑定書1份（本院卷第19頁）。
    (6)臺灣高等法院被告前案紀錄表1份。
    (7)扣案第一級毒品海洛因8包（合計淨重0.58公克、空包裝
      總重1.37公克）、注射針筒1支、杓子1個。
    (8)被告於偵訊及本院之自白。
三、按施用第一、二級毒品為犯罪行為，毒品危害防制條例第10
    條定有處罰明文。故施用第一、二級毒品者，依前揭規定本
    應科以刑罰。惟基於刑事政策，對合於一定條件之施用者，
    則依同條例第20條、第23條之規定，施以觀察、勒戒及強制
    戒治之保安處分。毒品危害防制條例於92年7月9日修正公布
    ，自93年1月9日施行，其中第20條、第23條將施用毒品之刑
    事處遇程序，區分為「初犯」及「5年內再犯」、「5年後再
    犯」。依其立法理由之說明：「初犯」，經觀察、勒戒或強
    制戒治後，應為不起訴處分或不付審理之裁定；經觀察、勒
    戒或強制戒治執行完畢釋放後，「5年內再犯」者，因其再
    犯率甚高，原實施之觀察、勒戒及強制戒治既已無法收其實
    效，爰依法追訴或裁定交付審理。至於經觀察、勒戒或強制
    戒治執行完畢釋放後，「5年後再犯」者，前所實施之觀察
    、勒戒或強制戒治已足以遮斷其施用毒品之毒癮，為期自新
    及協助其斷除毒癮，仍適用「初犯」規定，先經觀察、勒戒
    或強制戒治之程序。從而依修正後之規定，僅限於「初犯」
    及「5年後再犯」2種情形，始應先經觀察、勒戒或強制戒治
    程序。倘被告於5年內已再犯，經依法追訴處罰，縱其第3次
    （或第3次以上）再度施用毒品之時間，在初犯經觀察、勒
    戒或強制戒治執行完畢釋放5年以後，已不合於「5年後再犯
    」之規定，且因已於「5年內再犯」，顯見其再犯率甚高，
    原實施觀察、勒戒或強制戒治，已無法收其實效，即應依該
    條例第10條處罰（最高法院95年度台上字第1071號判決意旨
    及95年度第7次刑事庭決議意旨參照）。本件被告甲○○前
    於89年間，因施用毒品案件，經裁定送強制戒治1年，後因
    戒治成效評定合格，乃於90年3月2日釋放，所餘戒治期間付
    保護管束，於90年9月20日保護管束期滿執行完畢，本件施
    用毒品案件雖在上開戒治期滿5年後，然被告分別於93年及
    95年間，再犯毒品案件，經本院分別判處有期徒刑1年及10
    月確定，有卷附台灣高等法院被告前案紀錄表可參，被告既
    曾於5年內再犯施用毒品罪，且經法院判處罪刑確定，即非
    屬5年後再犯，自應逕行起訴。
四、扣案第一級毒品海洛因8包（合計淨重0.58公克、空包裝總
    重1.37公克，其空包裝難以與毒品析離，應視為毒品之一部
    分），係毒品危害防制條例第2條第2項第1款所定之第一級
    毒品，為違禁物，應依同條例第18條第1項前段之規定，沒
    收銷燬之。另扣案注射針筒1支、杓子1個為被告所有，供施
    用海洛因所用之物，業據其供明在卷，爰依刑法第38條第1
    項第2款之規定，併予宣告沒收。
五、公訴意旨另以：被告甲○○除有於前開時、地施用第一級毒
    品犯行外，另自95年9月20日起至上開為警查獲前，施用第
    一級毒品海洛因多次之行為，因認被告涉有毒品危害防制條
    例第10條第1項之罪嫌。按犯罪事實應依證據認定之，無證
    據不得認定犯罪事實；被告或共犯之自白，不得作為有罪判
    決之唯一證據，仍應調查其他必要之證據，以察其是否與事
    實相符，刑事訴訟法第154條第2項、第156條第2項分別定有
    明文。檢察官認被告有上述犯行，係以被告於偵查之自白，
    以及施用毒品行為具有反覆為之之性質，在法律上應評價為
    「集合犯」等為其論據。惟查：此部分犯行，除被告之唯一
    自白外，檢察官並無另行舉出其他證據以資證明，且「刑事
    法若干犯罪行為態樣，本質上原具有反覆、延續實行之特徵
    ，立法時既予特別歸類，定為犯罪構成要件之行為要素，則
    行為人基於概括之犯意，在密切接近之一時、地持續實行之
    複次行為，倘依社會通念，於客觀上認為符合一個反覆、延
    續性之行為概念者，於刑法評價上，即應僅成立一罪。學理
    上所稱『集合犯』之職業性、營業性或收集性等具有重複特
    質之犯罪均屬之，例如經營、從事業務、收集、販賣、製造
    、散布等行為概念皆是。」（最高法院95年度台上字第46
    86號判決要旨參照）。本件被告施用毒品之犯罪行為，就犯
    罪構成要件之行為要素，並不具有如職業性、營業性或收集
    性等具有重複特質，自不能依集合犯逕將被告上開施用毒品
    犯行論以包括一罪。況且海洛因施用後可於尿液中檢出之時
    間，依據Clarke'sIsol ation and Identification ofDrug
    s第二版記載，施用海洛因後24小時內經由尿液排出之量可
    達施用劑量之80％；而毒品施用後於尿液中可檢出之時間，
    受劑量及頻率、施用方式、飲水量之多寡、個人體質及其代
    謝情況等因素影響，因個案而異，海洛因可檢出之時間為服
    用後2至4天，亦經行政院衛生署管制藥品管理局以92年3月1
    0日管檢字第0920001495號函釋無訛，查被告於95年9月27日
    經警查獲採其尿液送鑑定結果，尿液中雖檢驗出嗎啡（即海
    洛因經人體代謝後之成分）之陽性反應，然此亦僅能證明被
    告於經警查獲採尿前4日內某時有施用第一級毒品海洛因之
    犯行，尚難僅憑卷附之尿液檢驗報告及扣案海洛因8包、注
    射針筒1支、杓子1個等物，即推論被告於其所自白之上開施
    用毒品之期間內亦有施用第一級毒品之犯行，此部分既無其
    他補強證據足資佐證，殊難僅以被告之自白即予以論罪科刑
    ，是被告此部分犯罪並不能證明。惟因檢察官認此部分之犯
    行與上開起訴並經論罪部分，有集合犯之實質上一罪關係，
    爰不另為無罪之諭知，併此敘明。
六、應適用法條：刑事訴訟法第273條之1第1項、第299條第1項
    前段、第310條之2、第454條第1項，毒品危害防制條例第10
    條第1項、第18條第1項前段，刑法第11條前段、第47條第1
    項、第38條第1項第2款，判決如主文。
本案經檢察官乙○○到庭執行職務。
中    華    民    國    95    年    11    月    30    日
                  刑事第二庭    法  官  陳姵君
上正本證明與原本無異。
如不服本判決，應於送達後十日內向本院提出上訴狀（須附繕
本），上訴於台灣高等法院台中分院。
中    華    民    國    95    年    11    月    30    日
                                書記官  莊金屏
附錄論罪科刑法條
毒品危害防制條例第10條
施用第一級毒品者，處6月以上5年以下有期徒刑。
施用第二級毒品者，處3年以下有期徒刑。


司法院資訊處製作；財團法人民間司法改革基金會備份。
